ACORDAO-COMPLETO-2554999

ACÓRDÃO 8022/2022 ATA 40/2022 - PRIMEIRA CÂMARA

VISTOS, relatados e discutidos estes autos de embargos de declaração opostos pela Termomecânica São Paulo S.A., contra o Acórdão 2455/2022-TCU-Primeira Câmara, 
ACORDAM os Ministros do Tribunal de Contas da União, reunidos em sessão da 1ª Câmara, diante das razões expostas pelo relator, em:
9.1. conhecer dos embargos, para, no mérito rejeitá-los;
9.2. reconhecer, de ofício, com fulcro no art. 10 da Resolução-TCU 344/2022, a prescrição da pretensão punitiva e de ressarcimento em relação à Termomecânica São Paulo S.A.;
9.3. alterar os subitens 9.2 e 9.3 do Acórdão 2455/2022-TCU-Primeira Câmara, que passam a ter a seguinte redação:
9.2. julgar irregulares, nos termos dos artigos 1º, inciso I, 16, inciso III, alíneas "c" e "d", 19 e 23, inciso III, alínea "a", da Lei 8.442/1992, as contas de Solução Cultural Consultoria em Projetos Culturais Ltda.-ME, Antônio Carlos Belini Amorim e Felipe Vaz Amorim, condenando-os ao pagamento das importâncias a seguir discriminadas, atualizadas monetariamente e acrescidas dos juros de mora, calculados a partir das respectivas datas de ocorrência, até a data da efetiva quitação, fixando-lhes o prazo de 15 dias, para que comprovem, perante o TCU, o recolhimento da referida quantia aos cofres do Fundo Nacional de Cultura:
	Responsáveis Solidários
	Valores Originais ($) 
	Data de Ocorrência
	D/C

	Solução Cultural Consultoria em Projetos Culturais Ltda.-ME, Antônio Carlos Belini Amorim, Felipe Vaz Amorim
	520.000,00
	11/10/2012
	D

		17.119,97
	31/1/2014
	C

		382.071,94
	12/11/2012
	D

9.3. aplicar a Solução Cultural Consultoria em Projetos Culturais Ltda.-ME, Antônio Carlos Belini Amorim e Felipe Vaz Amorim, as multas individuais a seguir discriminadas, consonante previsto no art. 57 da Lei 8.443/1992, fixando-lhes o prazo de 15 dias, a contar da notificação, para que comprovem, perante o Tribunal (art. 214, inciso III, alínea "a", do Regimento Interno) , o recolhimento das dívidas ao Tesouro Nacional, atualizadas monetariamente desde a data do presente acórdão, até a do efetivo recolhimento, se pagas após o vencimento, na forma da legislação em vigor:
	Responsável
	Multa Individual (R$) 

	Solução Cultural Consultoria em Projetos Culturais Ltda.-ME
	1.500.000,00

	Antônio Carlos Belini Amorim
	1.500.000,00

	Felipe Vaz Amorim
	1.500.000,00

9.4. dar ciência deste Acórdão aos interessados.

Embargos de declaração em tomada de contas especial

Primeira Câmara

Secretaria Especial da Cultura.

3. Interessados/Responsáveis/Recorrentes:
3.1. Responsáveis: Antônio Carlos Belini Amorim (XXX.174.398-XX); Felipe Vaz Amorim (XXX.735.101-XX); Solução Cultural Consultoria em Projetos Culturais Ltda. - Me (07.481.398/0001-74); Termomecânica São Paulo S A (59.106.666/0001-71).
3.2. Recorrente: Termomecânica São Paulo S.A. (59.106.666/0001-71).

13.1. Ministros presentes: Vital do Rêgo (na Presidência), Walton Alencar Rodrigues (Relator), Benjamin Zymler e Jorge Oliveira.
13.2. Ministro-Substituto presente: Weder de Oliveira.

WALTON ALENCAR RODRIGUES

Ministro Walton Alencar Rodrigues.

Trata-se de embargos de declaração opostos pela Termomecânica São Paulo S.A., contra o Acórdão 2455/2022-TCU-Primeira Câmara, da minha relatoria.
Segundo a embargante, o referido decisum possuiu obscuridade, omissão e contradição a serem sanadas.
Inicialmente é questionada a omissão decorrente da "falta de fundamento legal" para sua responsabilização solidária em relação ao débito apurado nos autos, bem como para a pena de multa que lhe fora aplicada.
Em seguida, é apontada a ausência de análise de 2 das 3 preliminares trazidas à colação pela embargante, na fase de alegações de defesa. As preliminares não analisadas seriam: "inexistência de fundamento legal da decisão de responsabilização sem provas" e o "cerceamento ao direito à defesa da Embargante", tendo em vista que sua citação teria ocorrido após 8 (oito) anos da instauração destas contas especiais.
Em acréscimo, a embargante afirma que a decisão foi contraditória porquanto "baseada no parecer da Auditoria Fiscal, que não logrou êxito em encontrar evidências que comprovem que o evento teria ocorrido de forma 'fechada ao público', condenou a Embargante justamente sob o argumento de que o evento 'não foi aberto ao público'."
Por fim, considera existir obscuridade no fato de o Acordão embargado não ter manifestado acerca da "ausência de prejuízo ao Erário, tendo em vista que a Embargante não se utilizou do total do benefício fiscal autorizado pela Lei Rouanet no âmbito do Pronac 11-13298.

Regina Celia de Freitas (166922/OAB-SP).

Procurador Sergio Ricardo Costa Caribé.

TOMADA DE CONTAS ESPECIAL. RECURSOS CAPTADOS PARA EVENTO CULTURAL (LEI ROUANET). CONTAS IRREGULARES DA EMPRESA PROPONENTE, DOS SEUS TITULARES E DA EMPRESA PATROCINADORA. EMBARGOS DE DECLARAÇÃO DA PATROCINADORA. CONHECIMENTO. AUSÊNCIA DE OMISSÃO, CONTRADIÇÃO E OBSCURIDADE. REJEIÇÃO. RECONHECIMENTO DA PRESCRIÇÃO PREVISTA NO ART. 5º DA RESOLUÇÃO-TCU 344/2022. EXCLUSÃO DE SUAS RESPONSABILIDADES. NÃO OCORRÊNCIA DA PRESCRIÇÃO EM RELAÇÃO AOS DEMAIS RESPONSÁVEIS. CIÊNCIA.

TOMADA DE CONTAS ESPECIAL (TCE)

Secretaria de Controle Externo de Tomada de Contas Especial (SecexTCE).

Conheço dos embargos opostos pela empresa Termomecânica São Paulo S.A., contra o Acórdão 2455/2022-TCU-Primeira Câmara, porquanto aponta supostas omissão, obscuridade e contradição. 
Por meio do referido acórdão foi apreciada tomada de contas especial instaurada pela Secretaria Especial da Cultura, em razão da não comprovação da regular aplicação dos recursos captados pela empresa Solução Cultural Consultoria Em Projetos Culturais Ltda.-ME, com fulcro na Lei 8.313/1991 (Lei Federal de Incentivo à Cultura/Rouanet) , para execução do projeto cultural Pronac 11-13298.
Conforme consignado no voto que fundamentou o acórdão embargado, no âmbito do aludido projeto cultural, a ora embargante patrocinou evento que deveria ser público, no mesmo dia e no mesmo local da confraternização dos seus funcionários, demonstrando clara intenção de restringir os beneficiários do evento. 
Por esse móvito, teria concorrido com a proponente para a simulação de um show público, cujas despesas importaram em R$ 382.071,94, captados por meio da Lei Rouanet, com características e resultados eminentemente privados.
Por esse motivo, no tocante à embargante, houve o julgamento irregular das respectivas contas, sua condenação ao pagamento do débito no valor de R$ 382.071,94, em solidariedade com om a empresa proponente do projeto e seus dirigentes, bem como ao pagamento da multa prevista no art. 57 da Lei 8.443/1992, no valor individual de R$ 600.000,00.
Sendo assim, não procedem as alegações da Termomecânica relacionadas ao fato de o acórdão embargado supostamente não ter apresentado os fundamentos de sua responsabilização e dos valores de sua condenação.
Igualmente improcedente o argumento de que este Colegiado teria deixado de se manifestar acerca do suposto "cerceamento ao direito à defesa da Embargante", tendo em vista que sua citação teria ocorrido 8 anos após a instauração destas contas especiais.
Em meu voto, deixei assente que, em homenagem ao princípio do Colegiado, aplicaria a jurisprudência então vigente nesta Corte sobre a imprescritibilidade do dano ao Erário, bem como sobre a aplicabilidade do prazo decenal para a contagem da prescrição da pretensão punitiva.
Verifica-se, pois, que os presentes embargos devem ser rejeitados.
Ocorre que, em 11/10/2022, o Plenário do TCU reviu seu posicionamento acerca do instituto da prescrição, tanto dos débitos como da pretensão punitiva, com a expedição da Resolução-TCU 344/2022, que estabeleceu: 
Art 1º. A prescrição nos processos de controle externo, em curso no Tribunal de Contas da União, exceto os de apreciação, para fins de registro, da legalidade dos aos de admissão de pessoal ou de concessão de aposentadorias, reformas e pensões, observará o disposto na Lei 9.873, de 23 de novembro de 1999, na forma aplicada pelo Supremo Tribunal Federal, em especial a Ação Direta de Inconstitucionalidade 5509, e regulamentada por esta Resolução.
Tal regulamento prevê, também, causas interruptivas da prescrição, entre as quais a notificação, oitiva, citação ou audiência do responsável e qualquer ato inequívoco de apuração do fato (art. 5º, incisos I e II) .
As irregularidades imputadas à embargante referem-se a fatos ocorridos em 11/10/2012 e 31/1/2014.
Os documentos acostados aos autos demonstram que não houve fatos que pudessem caracterizar a interrupção da prescrição em relação à embargante nas fases que antecederam o encaminhamento destas contas especiais ao TCU. Em tais fases, apenas a empresa proponente e seus administradores foram responsabilizados.
A inclusão da embargante no polo passivo desta TCE se deu em 26/7/2021, por ocasião de sua efetiva citação por esta Corte de Contas.
Nessa linha, com fulcro no art. 10 da Resolução-TCU 344/2022, forçoso reconhecer, nos presentes autos, de ofício, a prescrição da pretensão punitiva e de ressarcimento em relação à Termomecânica São Paulo S.A.
Considerando que não estão caracterizadas as situações previstas no art. 12 do normativa acima mencionado, excluo a referida empresa dos subitens 9.2 e 9.3. do Acórdão 2455/2022-TCU-Primeira Câmara.
Importante mencionar que, verificada a situação dos demais responsáveis arrolados nos autos, existem elementos que demonstram a interrupção da prescrição, nos exercícios de 2015, 2017 e 2018, razão pela qual não foram alcançados pelo referido instituto. 
Isto posto, voto no sentido de que o Tribunal acolha a minuta de acórdão que submeto à deliberação deste Colegiado.
TCU, Sala das Sessões, em 22 de novembro de 2022.
WALTON ALENCAR RODRIGUES 
Relator